臺灣高等法院刑事判決
109年度上易字第2358號
    上  訴  人  臺灣士林地方檢察署檢察官
    被      告  葉馨遠



上列上訴人因被告妨害自由案件，不服臺灣士林地方法院109年
度易字第491號，中華民國109年9月15日第一審判決（起訴案號
：臺灣士林地方檢察署109年度偵緝字第59號），提起上訴，本
院判決如下：
    主  文
原判決撤銷。
葉馨遠犯恐嚇危害安全罪，累犯，處拘役參拾日，如易科罰金，
以新臺幣壹仟元折算壹日。
    事  實
一、葉馨遠前於民國105年間，因妨害兵役案件，經臺灣士林地
    方法院以106年度士簡字第97號判決判處有期徒刑2月，如易
    科罰金，以新臺幣1,000元折算1日確定，甫於106年9月28日
    執行完畢出監。詎其猶不知悔改，於107年間以臉書暱稱「X
    uzi Li」與呂○○（真實姓名、年籍均詳卷）透過臉書社團結
    識後，主動提議與呂○○互換性感照片，並傳送不知名女子、
    無露臉性感照予呂○○，致呂○○誤信葉馨遠為女性，遂於107
    年3月30日透過LINE傳送其自行拍攝僅著內衣褲、裸露胸部
    、下體之照片約20張予葉馨遠使用之LINE帳號「強顏歡笑」
    。又葉馨遠於107年4月13日某時，在不詳地點連線上網後，
    以臉書帳號「Xuzi Li」將呂○○僅著內衣褲之照片張貼在臉
    書社團「熟女‧人妻的內心情慾天堂讀書會」內，並以臉書
    私訊傳送呂○○僅著內衣褲照片予呂○○之臉書好友，呂○○於翌
    （14）日經友人通知發覺上情後，因恐其餘私密照片遭散布
    ，遂以LINE傳送訊息予葉馨遠要求刪除上開照片；葉馨遠竟
    基於恐嚇之犯意，分別以臉書、LINE傳送如附表一、二等文
    字訊息予呂○○，致呂○○畏懼身體可能被侵害、私密照片可能
    遭散布而不安；葉馨遠即以此方式使呂○○心生畏懼，致生危
    害於其身體、名譽之安全。嗣經呂○○報警處理，始循線查悉
    上情。
二、案經呂○○訴由宜蘭縣政府警察局宜蘭分局報告臺灣宜蘭地方
    檢察署呈請臺灣高等檢察署檢察長移轉臺灣士林地方檢察署
    檢察官偵查起訴。
    理  由
壹、程序部分（證據能力）：
    本院援引之下列證據資料（包含供述證據、文書證據等），
    並無證據證明係公務員違背法定程序所取得；又經本院審認
    結果，尚無顯有不可信之情況與不得作為證據之情形，本院
    審酌上開證據資料製作時之情況，且無違法不當及證明力明
    顯過低之瑕疵，且均經本院於審理期日提示予檢察官及被告
    辨識而為合法調查，自均有證據能力。
貳、實體部分：
一、認定被告犯罪事實所憑證據及理由：
  ㈠上揭事實，業據被告於本院審理時坦承不諱（本院卷第75頁
    ），核與告訴人呂○○於警詢之指訴及檢察官偵查中之證述情
    節，互核相符；此外，並有告訴人提供與被告間LINE對話紀
    錄截圖、臉書帳號「Xuzi Li」散布告訴人私密照片頁面及
    私訊截圖、證人詹喬妃提供與被告間臉書訊息截圖、告訴人
    提供傳送予被告私密照片、證人詹喬妃名下中華郵政股份有
    限公司帳戶開戶資料暨交易明細、臉書帳號「Xuzi Li」頁
    面截圖各1份附卷可稽。
  ㈡綜上，足認被告前揭自白與事實相符，堪予採信。本案事證
    明確，被告恐嚇危害安全犯行洵堪認定，應予依法論科。
二、論罪科刑：
  ㈠被告行為後，刑法第305條業於108年12月25日修正公布，並
    於同年月27日施行，然該條文原本所定罰金數額，已依刑法
    施行法第1條之1第2項前段規定提高為30倍，本次修法將上
    開條文之罰金數額調整換算後予以明定，並未變更實質內容
    ，不生有利或不利被告之影響，尚無新舊法比較之問題，爰
    逕行適用修正後之規定。
  ㈡核被告所為，係犯刑法第305條之恐嚇危害安全罪。被告分別
    以臉書、LINE傳送如附表一、二等文字訊息予告訴人，係於
    密切接近之時間實施，侵害同一法益，各行為之獨立性極為
    薄弱，且均係出於同一恐嚇告訴人之目的，依一般社會健全
    觀念，難以強行分別，應視為數個舉動之接續施行，合為包
    括之一行為予以評價，屬接續犯，論以一罪。
  ㈢本件被告於107年4月13日某時，在不詳地點連線上網後，以
    臉書帳號「Xuzi Li」將告訴人僅著內衣褲之照片張貼在臉
    書社團「熟女‧人妻的內心情慾天堂讀書會」內，並以臉書
    私訊傳送告訴人僅著內衣褲照片予告訴人之臉書好友；告訴
    人於翌（14）日經友人通知發覺上情後，因恐其餘私密照片
    遭散布，遂以LINE傳送訊息予葉馨遠要求刪除上開照片；被
    告始起意恐嚇告訴人，分別以臉書、LINE傳送如附表一、二
    等文字訊息予告訴人；檢察官誤認為被告於107年4月13日某
    時，以臉書帳號「Xuzi Li」將告訴人僅著內衣褲之照片張
    貼在臉書社團「熟女‧人妻的內心情慾天堂讀書會」，即起
    意恐嚇，尚有誤會，併予指明。
  ㈣有關累犯不論情節一律應加重其刑之規定，司法院於108 年2
    月22日以775號解釋文，認為：刑法第47條第1項規定：「受
    徒刑之執行完畢，或一部之執行而赦免後，5年以內故意再
    犯有期徒刑以上之罪者，為累犯，加重本刑至二分之一。」
    有關累犯加重本刑部分，不生違反憲法一行為不二罰原則之
    問題。惟其不分情節，基於累犯者有其特別惡性及對刑罰反
    應力薄弱等立法理由，一律須加重最低本刑，於不符合刑法
    第59條所定要件之情形下，致生行為人所受之刑罰超過其所
    應負擔罪責之個案，其人身自由因此遭受過苛之侵害部分，
    對人民受憲法第8條保障之人身自由所為限制，不符憲法罪
    刑相當原則，牴觸憲法第23條比例原則。於此範圍內，有關
    機關應自本解釋公布之日起2年內，依本解釋意旨修正之。
    於修正前，為避免發生上述罪刑不相當之情形，法院就該個
    案應依本解釋意旨，裁量是否加重最低本刑。而就法院裁量
    是否加重最低本刑部分，解釋理由書則認為：刑罰須以罪責
    為基礎，並受罪責原則之拘束，無罪責即無刑罰，刑罰須與
    罪責相對應。亦即國家所施加之刑罰須與行為人之罪責相當
    ，刑罰不得超過罪責。基於憲法罪刑相當原則，立法機關衡
    量其所欲維護法益之重要性、防止侵害之可能性及事後矯正
    行為人之必要性，綜合斟酌各項情狀，以法律規定法官所得
    科處之刑罰種類及其上下限，應與該犯罪行為所生之危害、
    行為人責任之輕重相符，始與憲法罪刑相當原則及憲法第23
    條比例原則無違。系爭規定不分情節，基於累犯者有其特別
    惡性及對刑罰反應力薄弱等立法理由，一律加重最低本刑，
    於不符合刑法第59條所定要件之情形下，致生行為人所受之
    刑罰超過其所應負擔罪責之個案，其人身自由因此遭受過苛
    之侵害部分，對人民受憲法第8條保障之人身自由所為限制
    ，不符憲法罪刑相當原則，牴觸憲法第23條比例原則。於此
    範圍內，有關機關應自本解釋公布之日起2年內，依本解釋
    意旨修正之。於修正前，為避免發生上述罪刑不相當之情形
    ，法院就該個案應依本解釋意旨，裁量是否加重最低本刑。
    查被告前於105年間，因妨害兵役案件，經臺灣士林地方法
    院以106年度士簡字第97號判決判處有期徒刑2月，如易科罰
    金，以新臺幣1,000元折算1日確定，甫於106年9月28日執行
    完畢乙節，此有本院被告前案紀錄表1份在卷可佐，其於有
    期徒刑執行完畢後，5年以內故意再犯有期徒刑以上之罪，
    固為累犯；惟參酌司法院大法官會議釋字第775號解釋意旨
    ，本案所犯之罪與前案所犯非相同罪質之罪，且無關聯性，
    尚難僅因曾有受徒刑執行完畢之事實即遽認被告個人有何對
    刑罰反應力薄弱之特別惡性存在，倘一律加重最低本刑，致
    生罪刑不相當之疑慮，經個案裁量後，認本件於法定刑之範
    圍內依後述審酌事項量處具體之宣告刑已可充分評價被告之
    罪責，爰不依刑法第47條第1項之規定，加重其刑；亦即被
    告雖構成累犯，然尚無加重其刑之必要。
三、撤銷改判之理由：
  ㈠被告確有如事實欄所載恐嚇告訴人之犯行，業經本院認定、
    論述如前，原審誤為無罪判決，尚有未恰。
  ㈡檢察官執此指摘原判決不當，為有理由，自應由本院將原判
    決撤銷改判。
  ㈢量刑：
    爰以行為人之責任為基礎，審酌被告對告訴人為如事實欄所
    示恐嚇犯行，致告訴人畏懼身體可能被侵害、私密照片可能
    遭散布而不安，兼衡被告犯後於本院審理時坦承犯行等一切
    情狀，量處拘役30日，並諭知如易科罰金之折算標準，以示
    懲儆。
據上論斷，應依刑事訴訟法第第369 條第1 項前段、第364 條、
第299條第1項前段，刑法第305條、第47條第1項、第41條第1項
前段，刑法施行法第1條之1第1項，判決如主文。
本案經檢察官張嘉婷提起公訴，檢察官林在培提起上訴，檢察官
蔡顯鑫到庭執行職務。
中　　華　　民　　國　　110 　年　　1 　　月　　28　　日
                  刑事第一庭    審判長法　官  李釱任
                                      法　官  崔玲琦
                                      法　官  梁耀鑌
以上正本證明與原本無異。
如不服本判決，應於收受送達後20日內向本院提出上訴書狀，其
未敘述上訴之理由者並得於提起上訴後20日內向本院補提理由書
（均須按他造當事人之人數附繕本）「切勿逕送上級法院」。
                                      書記官  宗志強
中　　華　　民　　國　　110 　年　　1 　　月　　28　　日
附錄：本案論罪科刑法條全文
中華民國刑法第305條
以加害生命、身體、自由、名譽、財產之事恐嚇他人，致生危害
於安全者，處 2 年以下有期徒刑、拘役或 9 千元以下罰金。
附表一：臉書私訊對話記錄
時間 對話內容 未顯示時間 被告：「姐姐」、「問你喔」告訴人：「怎模」、「你是中人」、「還是」被告：「我很想腦子一直出現你」、「對你很衝動的--」告訴人：「想什模」、「我沒不是在旁變」被告：「一直摸他奶子中」告訴人：「她到底要睡多久」被告：「不知」、「姐姐先幫我一下吧哈哈」告訴人：「幫你列」、「我都在煩了你還在那想玩」被告：「我一直想到你」告訴人：「想我幹嗎」被告：「對」、『想幹你』告訴人：「我是說」、「想我要幹嗎」被告：『想要幹你啊』告訴人：「唉」被告：『姐 你很會吹』告訴人：「吹什模」、「不會」、「我只想要快點起床」被告：「怎麼」告訴人：「我有事要問她」被告：『姐姐別掃興』告訴人：「我不是你」、「無要無緊」、「我也不想再看到我照騙外流」 107年4月14日17時51分 告訴人：「欸欸」被告：「怎樣啊」告訴人：「你另一個賴列」、「她都不用吃飯就對和」被告：「起床她會密你」、「手機我不用了」、「一直一樣問題很煩」告訴人：「沒什摸」被告：『就說對你很衝動了』、『還一直勾引我』告訴人：「你就用它就好喇」 
附表二：LINE對話記錄
時間 對話內容 107年4月14日不詳時間 告訴人：「你不是要來宜蘭」、「還是你騙我」、「請你起床密我」 107年4月14日14時34分 告訴人：「你不讀不回」 107年4月14日17時37分 告訴人：「我這樣的信任你」 107年4月14日18時51分至19時1分 告訴人：「請你把我所有在你手機裡我的照片給刪掉」、「你怎答應我的」、「我這樣幫你」、「你把姐當什摸」、「我照片外流你開心嗎」、「這樣信任你把我信任跟關心踩在地上」、「你的我從來未曾給別人看過」、「當我看朋友傳我的照片給我看得時後我都傻眼」 107年4月14日19時43分 告訴人：「你讀不回這樣也可以～我想簡單處理～～你不回應我沒有差～當警察找上門的時後就別在求我」 107年4月14日19時45分至48分 被告：「很煩跟你說他起床會密你」、「妳一直密一直密他就會起床嗎吵也是吵到我」、「還是你方便過來找我們」、「見面談」 107年4月14日20時7分 告訴人：「你住址給我啊」 107年4月14日21時7分至56分 被告：「要來？」告訴人：「不給我我怎去」被告：「怎來」告訴人：「開車」被告：「跟男友嗎？」告訴人：「男友列」被告：「？」告訴人：「我一個人啊」被告：「呃你不怕」告訴人：「怕什摸」被告：「無言」告訴人：「無言什魔」被告：『我直接說 你會被我上』」告訴人：「你無聊嗎」、「你可以試試看看啊」被告：『我一定敢的』告訴人：「她到地醒了沒」被告：「還沒」、「還要來嗎」、『我說明的你會被我上』告訴人：「你住址給我啊」被告：「這麼想被我上」告訴人：「怎不給我嗎」、「你不敢給我嗎」被告：「我只怕你被硬上會...」、「而且我們這三個男生」告訴人：「然後列」、「就是不給住址嗎」、「那好唷」被告：「都說要硬上你還硬要來」、「是有多飢渴阿」告訴人：「算了我會報警就著陽」被告：「真是怪人」告訴人：「要等我她起來起床處理都一整天都沒有一個下聞～」被告：「說真的」、「他就沒起床要我怎樣」、「你跟我講」 107年4月15日 告訴人：「就慢慢睡吧」、「請你把我借你的錢還給我～還有把我所有相片刪掉～明天最後期限～」、「如果還是不回應就等警察吧」